【裁判字號】    96,訴緝,404
【裁判日期】    970513
【裁判案由】    偽造文書
【裁判全文】
臺灣臺中地方法院刑事判決             96年度訴緝字第404號
公  訴  人  臺灣臺中地方法院檢察署檢察官
被      告  乙○○
                    現另案於臺灣臺北監獄臺北分監執行中
上列被告因偽造文書案件，經檢察官提起公訴（93年度偵字第26
46號），本院判決如下：
    主    文
乙○○連續行使偽造私文書，足以生損害於公眾及他人，處有期
徒刑陸月，如易科罰金，以銀元參佰元即新臺幣玖佰元折算壹日
，附表編號一至四所示偽造之「丁○○」署押 (含簽名及捺指印
) 均沒收。
    犯罪事實
一、乙○○前於民國85年間因公共危險案件，經臺灣彰化地方法
    院以85年度訴字第320號判處有期徒刑4年，同年10月24日經
    臺灣高等法院臺中分院駁回上訴，於86年2月5日經最高法院
    撤銷原判決發回更審，於86年5月7日經臺灣高等法院臺中分
    院以86年度上更 (一) 字第59號判處有期徒刑4年，同年7月
    11日經最高法院86年度台上字第4240號駁回上訴確定。又於
    86年間因偽造文書案件，經本院以86年度易字第1583判處有
    期徒刑8月，於87年7月30日經臺灣高等法院臺中分院以86年
    度上易字第3252號撤銷原判決，改判有期徒刑3月確定。二
    案於88年3月11日經臺灣高等法院臺中分院裁定應執行刑有
    期徒刑4年2月，嗣於88年3月31日縮刑假釋付保護管束，於
    89年撤銷假釋，執行殘刑1年5月20日，於93年1月29日執行
    完畢 (於本件並未構成累犯)。又於90年9月15日因詐欺案件
    ，經本院以90年度中簡上字第25號判處有期徒刑5月，緩刑3
    年確定，嗣於91年5月13日撤銷緩刑宣告。於91年間因偽造
    文書案件，經本院以91年度中簡字第226號判處有期徒刑3月
    ，同年3月18日確定，另於92年5月16日因偽造文書、竊盜等
    案件，經臺灣嘉義地方法院判處有期徒刑1年及3月，應執行
    有期徒刑1年2月，嗣經臺灣高等法院臺南分院以92年度上訴
    字第656號駁回上訴，且上開四案經定應執行刑1年8月，於
    96年12月5日入監執行，於98年8月30日始執行完畢。乙○○
    基於偽造署押、偽造私文書及行使偽造私文書之概括犯意，
    先於民國92年1月7日，以不服臺灣臺中地方法院檢察署檢察
    官91年度執緝字第32號指揮執行命令為由，以「邱健華即丁○○」之名義，具狀向本院聲明異議，並在異議狀上偽造「
    邱健華即丁○○」之「丁○○」之署押（含簽名1枚及捺指
    印16枚） (見附表編號1) ，經本院以92年度聲字第425號案
    件受理後，復連續於同年2月14日及3月3日，以同一方法，
    具狀向本院聲明補充證據及聲請調查證據，分別偽造「邱健
    華即丁○○」之「丁○○」署押  (分別為含簽名1枚、捺指
    印12枚及含簽名1枚、捺印17枚) ( 如附表編號2、3)，均表
    明係丁○○之聲明或聲請，且遞交臺灣臺中監獄戒護人員轉
    陳本院而行使，乙○○復承上開偽造署押概括之犯意，於92
    年2月12日下午3時15分出庭本院應訊時，自稱係丁○○，並
    在訊問筆錄末偽造「丁○○」之署押1枚 (如附表編號4) ，
    均足生損害於丁○○及司法案件審理之正確性。嗣經訊問乙○○並將其指紋送驗比對後，查知上情。
二、案經本院告發臺灣臺中地方法院檢察署檢察官偵查起訴。
    理    由
一、按現行刑事訴訟法為保障被告之反對詰問權，排除具有虛偽
    危險性之傳聞證據，以求實體真實之發見，於刑事訴訟法第
    159條第1項明定被告以外之人於審判外之言詞或書面陳述，
    除法律有規定者外，不得作為證據。又被告以外之人於審判
    外之陳述，雖不符前四條之規定（即刑事訴訟法第159條之
    1至同條之4），而經當事人於審判程序同意作為證據，法院
    審酌該言詞陳述或書面陳述作成時之情況，認為適當者，亦
    得為證據；當事人、代理人或辯護人於法院調查證據時，知
    有第159條第1項不得為證據之情形，而未於言詞辯論終結前
    聲明異議者，視為有前項之同意，刑事訴訟法第159條之5定
    有明文。本件被告乙○○就調卷〔即另案臺灣彰化地方法院
    85年度訴字第320號公共危險案件、本院86年度易字第1583
    號偽造文書案件、本院89年度中簡字第2098號詐欺案件、本
    院91年度中簡字第226號偽造文書案件、臺灣嘉義地方法院
    91年度訴緝字第12號偽造文書案件、臺灣板橋地方法院92年
    度訴字第1014號全卷 (均含各審法院卷、偵查卷及警詢筆錄
    ) 〕卷內證據資料之證據能力未有爭執，迄於言詞辯論終結
    前，並未主張有刑事訴訟法第159條第1項不得為證據之情形
    ，應認被告已同意本院上揭所函調卷全卷 (均含各審法院卷
    、偵查卷及警詢筆錄) 卷內之證據資料均得作為證據，且經
    本院審酌後，認證人邱阿屘、林銀條、林建華、許文科、許
    水成、丁○○及潘加來等人於另案偵審時所為證詞，以及其
    餘上開另案全卷卷內證據資料並無不適當之情形，應認均有
    證據能力，合先敘明。
二、訊據被告乙○○固不否認附表編號1至4之丁○○之簽名 (含
    捺指印) 及署押係其所為之事實，惟矢口否認有上開偽造文
    書、行使偽造文書及偽造署押等犯行，並辯稱：伊之母親為
    潘美玉，已改嫁未與伊同住，父親潘豐榮及弟弟潘仲秋因車
    禍均已死亡，伊非潘美玉親生，故潘美玉找丁○○來頂替伊
    領受保險金，伊實際才是丁○○，潘加來係伊叔叔，因伊父
    親潘豐榮的財產均在其名下，故證述伊非丁○○，其所言不
    實，鈞院未傳伊相關親友到庭查證，逕以伊前之刑案紀錄認
    定伊係乙○○，如何令人信服，倘丁○○確為丁○○本人，
    何以其未到庭接受調查且迴避兵役調查等詞；經查：
(一)、於前開被告所犯臺灣彰化地方法院85年度訴字第320號公
      共危險案件中，證人邱阿屘到庭指認被告時答稱：「 (問
      庭上被告是否是妳兒子) 是我兒子，他叫乙○○」、「…
      …乙○○是我改嫁帶過去的…上國中時就到處亂跑…是警
      察通知我後才帶他回家」等語 (見該卷頁25) ，而被告亦
      當庭承認在場之邱阿屘係其母親 (見該卷頁26) ，且有卷
      附證人邱阿屘所提出證明被告年籍資料之戶口名簿1份可
      證，又該案經上訴於臺灣高等法院臺中分院以86年度上更
      (一)字第59號審理時，證人邱阿屘復證稱：被告是我兒子
      ，是我與許水成生的，許水成現在去處我不知道，是與許
      水成同居生的之情 (見該卷頁20) ，證人林銀條 (即邱阿
      屘之配偶) 在庭證稱：伊認識被告，但非伊親生兒子，是
      伊與邱阿屘結婚時，邱阿屘帶過來的非婚生子，…原改姓
      伊的姓，後來因岳父生病，又改為原姓邱，被告國中二年
      級時就逃家，後來他就到處流浪等情（見該卷頁19反) ，
      再者，證人林銀條於本院92年度聲字第425號聲明異議事
      件訊問時證稱：在庭的聲明人 (即被告) 是乙○○，他是
      我太太甲○○○跟他前夫所生的兒子，甲○○○目前仍跟
      我住在一起。乙○○四、五歲時，甲○○○嫁給我並帶乙○○來跟我一起生活，乙○○的生父不詳，我是在他要讀
      小學時認養他的，他在高中二年級就逃家，之後只有偶而
      回家，警察常常來我家找他，我也知道他有被關過，法院
      常常寄傳票來我家傳訊他。他是在去年三、四月間，在臺
      中監獄服刑，我接獲地檢署通知去醫院看他，知道他有喝
      硫酸動手術的事情，後來他就不能說話，他的確就是乙○○沒錯」等語，證人林建偉在同事件訊問時亦證稱：「在
      庭的聲明人是我同母異父的哥哥，從我出生開始，我就跟
      他一起生活，我知道他有公共危險的前科，我父親林銀條
      前開所言都實在，但是被告是在他國中二年級時離家出走
      的，後來只有偶而回家一下，我的母親以前因為擔心我哥
      哥的事情，所以精神狀況有些失常，但是現在比較正常。
      去年三、四月間，他被抓到五股派出所，後來我有聽警員
      說，他在派出所的廁所內喝硫酸，後來被轉送到臺中監獄
      服刑，因為喝硫酸受傷，被送到中國醫藥學院就醫，我是
      那時去醫院看他，他那時候已經不能說話等語，證人林銀
      條、林建偉復均證稱：（在庭的聲明人究竟是否為乙○○
      ？）他就是乙○○，他國小就開始常常逃家逃課，常常要
      到警察局領他回來，他是全省騙透透，他很會說謊，到處
      去找立法委員、民意代表騙錢，警局常常找我去訊問，報
      紙也常常登載騙錢的事情，我們不可能誤認在庭聲明人，
      因為我們從小看他長大等語明確 (見該卷頁97至99) ，另
      在被告所犯偽造文書案件於86年度上易字第3252號審理時
      ，證人許文科到庭證述：被告是伊哥哥許水成與被告之母
      同居所生，戶籍寄在伊處，被告仍由其母帶回扶養，已有
      20多年，後來被告母親要改成母姓就遷出等語，及證人許
      水成當庭證稱：被告出生沒多久，即在伊戶籍報戶口，3
      個月後由其母帶回去，當時報戶口叫許志喜，與被告是父
      子關係，被告之母親叫邱阿屘等語 (均見該卷頁44至45反
      ) ，而被告當庭亦供認：父親叫許水成，母親叫邱阿屘，
      林銀條是我繼父，因我戶口在那裡，故改名為林建華等語
      （見該卷頁45反) ，綜上，已足以證明被告之真實姓名確
      為乙○○，其生母為邱阿屘、生父為許水成、繼父為林銀
      條，均為事實，是被告辯稱其母親為鍾美玉云云，殊非可
      採，另其聲請與鍾美玉作DN A比對，以證明鍾美玉稱其非
      丁○○是錯誤的，已無必要，況被告於本院訊問時尚供承
      鍾美玉非其親生母親之事，故縱令被告與鍾美玉為DNA 比
      對鑑定，亦無從證明被告是否為丁○○一事，故被告此項
      聲請無法准許，附此敘明。
(二)、證人丁○○於另案即臺灣板橋地方法院92年度訴字第1014
      號偽造文書案件檢察官偵查中陳稱：伊不認識乙○○，伊
      係臺中縣神岡鄉圳堵國小畢業，並未要乙○○於90年10月
      26日替伊去三重醫院做徵兵體檢，伊於90年7、8月間遺失
      身分證，不知道遺失地點，91年3、4月間要去補辦身分證
      時，戶政事務所人員告訴伊有人冒伊名義補領身分證及做
      徵兵體檢，伊不知乙○○如何知道伊係圳堵國小畢業等語
      （見臺灣板橋地方法院檢察署91年度偵緝字第716號卷頁
      8反）。而證人潘加來(即丁○○之叔父)於上揭第1014號
      偽造文書案件中，其在警詢時及偵審中均證稱：丁○○係
      伊姪子，戶籍上父係潘豐榮，母潘鍾美玉，但丁○○不是
      他們們二人親生，是潘鍾美玉親大哥的小孩，過繼給他們
      夫妻收養的，伊不認識被告乙○○（警詢中當場指認），
      係丁○○遭被告乙○○冒領身分證，警察通知伊至蘆洲分
      局五股分駐所作筆錄，伊不知乙○○如何知悉丁○○身分
      資料，潘豐榮於84年9月15日晚在麻豆那邊車禍死亡，過
      世前住在臺中清水那邊，乙○○在85、86年時就冒充過丁○○，伊曾見乙○○手提箱內都是潘豐榮資料，不知他是
      從哪裡拿到那些資料，84年9月25日在麻豆調解委員會調
      解一事，是伊去調解的，不是乙○○去的，伊不知乙○○
      怎麼會有調解書，乙○○連車禍現場照片都有，好像是他
      在臺中認識的一個警員幫他弄到的等語（見臺灣板橋地方
      法院檢察署91年度偵字第4146號卷頁8反至9、同署91年度
      偵字第7316號卷頁5反至6及原審卷頁143至146），且證人
      潘加於本院92年度聲字第425號聲明異議事件中復證述：
      我是丁○○的親叔叔，潘豐榮是我大哥，他在八十四年間
      車禍死亡，丁○○是法官現於庭上所提示刑事資訊查詢作
      業系統資料中姓名丁○○者所附照片中之人，並非在庭的
      聲明人，在庭的聲明人於90年底、91年初左右去五股戶政
      事務所說他是丁○○，他的身分證不見了，戶政事務所的
      主管打電話到我家查證，並請我媳婦謝春英及我到戶政事
      務所指認在庭的聲明人，我們告訴戶政人員說在庭的聲明
      人不是丁○○，戶政事務所的人就請警員來處理，警員就
      將在庭的聲明人帶到派出所去訊問，也有請我及我們全家
      人到五股派出所內做筆錄，我們都跟警員講，在庭的聲明
      人不是丁○○，但在庭的聲明人竟跟我說他的確是丁○○
      ，因為他犯案太多，所以才整容，在庭的聲明人在派出所
      的時候，還拿出很多我大哥潘豐榮的證明資料，我問他怎
      麼會有這些東西，他都不回答。因為我姪兒有跟我生活過
      ，他的身高比在庭的聲明人高，而且容貌也完全不一樣，
      所以我們做完筆錄後就回家去了，當天凌晨派出所的警員
      打電話跟我說在庭的聲明人要去上廁所，結果跑去喝硫酸
      。丁○○人目前應該在臺北監獄服刑等語  (見該卷頁98)
      ，且再酌以蒞庭檢察官當庭提出之丁○○之入監時所拍之
      照片2張 (見本院卷頁72)，益證丁○○確有其人，且非被
      告本人等事實，是被告辯稱本院拒傳其親友到庭作證，僅
      以其之前刑事紀錄認定其有罪云云，要屬卸責之詞，無法
      採信。
(三)、再者，證人林銀條即被告之養父於前開臺灣板橋地方法院
      92年度訴字第1014號偽造文書案件之偵審中均證稱：伊與
      甲○○○係夫妻，乙○○係甲○○○未婚親生，伊便收養
      他，大約兩歲左右收養他，伊不知乙○○親生父親是誰，
      甲○○○沒有提過，乙○○小時候即因精神病就醫，有帶
      他去看醫生，也有吃藥，但一、兩次後他就跑了，國二後
      離家，偶爾才回來幾天，不清楚他的狀況，這幾年看報紙
      才知道他冒別人名字犯案，偵查中伊妻有去監獄探視他，
      乙○○不能說話，聽說是在派出所喝硫酸自殺，92年2月2
      4日伊有去臺中法院作證，乙○○在該案中亦自稱係丁○○，他利用丁○○家人過世機會用死亡證明書去領錢，伊
      不知他如何取得丁○○相關資料等語（見臺灣板橋地方法
      院檢察署91年度偵字第14663號偵卷頁37反、原審卷頁140
      至142)，並據其提出衛生署桃園療養院於92年3月4日桃療
      字第0003162號診斷證明書1紙附於上開第14663號偵卷頁
      39可參，該診斷證明書記載乙○○於75年10月24日至該院
      初診，主訴說謊、逃學、逃家，82年7月21日再度至該院
      門診，主動報告有幻聽，當時應診醫師認為無法完全排除
      精神病之可能，但此後乙○○即未再回診之情；嗣經臺灣
      板橋地方法院法官函請行政院衛生署八里療養院作精神鑑
      定結果，認其腦波檢查無異常，心理衡鑑方面，其語文智
      商72，操作智商70，屬邊緣性智能不足，測驗中配合動機
      不佳，故對其智力水準之推論有低估之可能。人格評鑑顯
      示其計劃能力較差，常有衝動反應，對於後果較為輕乎不
      在意。精神狀態檢查方面，其意識清楚，外觀整潔，態度
      尚合作，注意力佳，鑑定過程面帶微笑，但表情變化較少
      ，表示自己係被冤枉，心情一直不好，說話音量較小，言
      談切題連貫，否認有聽幻覺、視幻覺，亦否認有宗教妄想
      、被害妄想、關係妄想、被跟蹤妄想、誇大妄想等精神病
      症狀。無身體不適之抱怨，睡眠食慾尚可，定向感、記憶
      力、判斷力、抽象及計算能力正常，否認自己有精神疾病
      ，亦否認曾至桃園療養院就診。其於鑑定過程中除呈現對
      個人身分之錯誤認同外，並無明顯之精神病症狀。雖其曾
      訴有短暫幻聽，但無確切證據顯示其曾罹有重大精神疾病
      ，所涉偽造文書之事實，雖有異於常情，然從本次鑑定及
      現有資料難以確定其偽造之動機、目的，進以判斷其個人
      身分錯誤認同係精神病下之妄想，或有其他原因所致，有
      該院92年9月22日（92）八療一般字第0920003483號函所
      附精神鑑定報告書1份附於原審卷頁178至180可參。故被
      告既無證據證明係屬心神喪失或精神耗弱之人，自應負擔
      完全之刑事責任，併此敘明。
(四)、被告於前揭公共危險案件執行中，以其非乙○○為由，向
      臺灣臺中地方法院檢察署具狀聲明異議，經該署檢察官於
      91年4月12日提訊後，採集其指紋送內政部警政署刑事警
      察局鑑定結果，確認送鑑指紋與該局檔存乙○○役男指紋
      卡指紋相符，此有該局鑑驗書1紙附於本院92年度聲字第
      425號卷頁13至15)可考，並經本院調閱該件聲明異議卷查
      核屬實，足徵被告確為乙○○無訛，被告辯稱其非乙○○
      云云，洵非可信。
(五)、末者，本件被告聲請訊問潘豐榮之同居人林秀蘭的配偶丙○○，以證明其為丁○○一事，惟證人丙○○在本院準備
      程序訊問時到庭證稱：「伊之太太林秀蘭於車禍死亡前確
      與他人同居，伊無印象看過被告，且伊不知道被告如何得
      知伊太太與人同居之事，當時伊太太帶走戶口名簿僅稱要
      到外面走走，伊不知道伊太太與何人同居，亦不知道她的
      同居人家中發生何事，今日第一次看到被告，伊太太發生
      車禍後，伊並未前往公所進行調解之事，且賠償金額新臺
      幣800,000元係林秀蘭的姐姐取得」等情，悉與被告所欲
      待證之事實無關，是被告復聲請訊問承辨潘豐榮因車禍事
      件致死案件之書記官及其住居所之里長到庭釐清其身分等
      詞，核無實益，應不予准許。
(六)、綜上，再觀諸被告前分別冒用「陳世傑」部分，業經臺灣
      高等法院臺中分院86年度上易字第3252號判決有期徒刑3
      月、冒用「黎振宇」之名義，經本院89年度中簡字第2098
      號判決有期徒刑5月，緩刑3年、冒用「簡家強、簡英杰」
      等之名義部分，業經臺灣高等法院臺南分院以92年度上訴
      字第656號判決駁回上訴確定應執行有期徒刑1年2月、其
      冒用「丁○○」之名部分，亦經臺灣高等法院以93年度上
      訴字第414號判決駁回上訴確定應執行有期徒刑1年、其再
      冒用「李松聿」名義部分，經臺灣板橋市地方法院檢察署
      以96年度偵字第7205號提起公訴在案等情，被告係乙○○
      本人，其非以自己之名義而以「乙○○即丁○○」或「丁○○」之名義偽造如附，而偽造附表編號1至4之丁○○之
      簽名 (含捺指印) 及署押等事實，已屬事證明確，被告前
      揭偽造文書、行使偽造文書及偽造署押等犯行，均堪認定
      。
三、新舊法比較
    被告行為後，刑法業於94年1月7日修正，同年2月2日公布，
    於95年7月1日施行，其中新法修正第2條、第33條、第41條
    、第51條第5款規定。按行為後法律有變更者，適用行為時
    之法律，但行為後之法律有利於行為人者，適用最有利於行
    為人之法律，現行刑法第2條第1項定有明文。此條規定乃與
    刑法第1條罪刑法定主義契合，而貫徹法律禁止溯及既往原
    則，係規範行為後法律變更所生新舊法律比較適用之準據法
    ，是刑法第2條本身雖經修正，但刑法第2條既屬適用法律之
    準據法，本身尚無比較新舊法之問題，應一律適用裁判時之
    現行刑法第2條規定，以決定適用之刑罰法律，先予辨明。
    又以本次刑法修正之比較新舊法，應就罪刑有關之共犯、未
    遂犯、想像競合犯、牽連犯、連續犯、結合犯，以及累犯加
    重、自首減輕暨其他法定加減原因（如身分加減）與加減例
    等一切情形，綜其全部罪刑之結果而為比較，最高法院95年
    5月23日著有95年度第八次刑庭會議決議可資參照。
(一)、修正前刑法第56條連續犯之規定業已刪除，原屬連續犯之
      數個犯罪行為，依新法應數罪併罰，二者相較，修正前之
      規定可依裁判上一罪論處，修正前之規定顯較有利於被告
      ，應依修正前刑法第56條之連續犯規定論處。
(二)、依修正前刑法第51條第5款規定：「數罪併罰，分別宣告
      其罪之刑，依左列各款定其應執行者：五宣告多數有期徒
      刑者，於各刑中之最長期以上，各刑合併之刑期以下，定
      其刑期。但不得逾20年。」修正後刑法第51條第5款規定
      ：「宣告多數有期徒刑者，於各刑中之最長期以上，各刑
      合併之刑期以下，定其刑期。但不得逾30年。」比較結果
      ，修正後刑法並非較有利於行為人，依刑法第2條第1項前
      段之規定，仍應依修正前刑法，定其應執行之刑。
(三)、被告行為後，罰金罰鍰提高標準條例第2條業已刪除，而
      刑法第41條第1項前段關於易科罰金之折算標準已由舊法
      之銀元一百元、二百元、三百元修正為新臺幣一千元、二
      千元、三千元，因屬科刑規範事項之變更，其折算標準為
      裁判時所應諭知，自有就新舊法規定比較之必要，經比較
      新舊法結果，以被告行為時之舊法較為有利於被告，是依
      修正後刑法第2條第1項前段之規定，本件應適用被告行為
      時之舊法即依修正前刑法第41條第1項前段、修正前罰金
      罰鍰提高標準條例第2條、現行法規所定貨幣單位折算新
      臺幣條例第2條之規定，諭知以銀元三百元即新臺幣九百
      元折算一日為易科罰金之折算標準。
四、核被告乙○○就附表編號1至3所為，均係犯刑法第216條、
    第210條之行使偽造私文書罪；被告就附表編號4所為係犯刑
    法第217條第1項偽造署押罪。又被告先後偽造附表編號1至4
    之署押，時間緊接，犯罪基本構成要件相同，顯係基於概括
    犯意為之，應依修正前刑法第56條之連續犯規定論以一偽造
    署押罪，而公訴意旨認被告所犯上開附表編號1至3及4之偽
    造署押罪係屬數罪，應予分論併罰，容有誤會，附此敘明，
    且因其中附表編號1至3之偽造署押及指印係偽造私文書之部
    分行為，為偽造私文書罪吸收，故均不另論罪；又被告偽造
    私文書後持以行使，偽造之低度行為應被行使之高度行為吸
    收，論以行使偽造私文書罪。另被告先後行使附表編號1至3
    之偽造聲明異議狀、補充證據及調查證據狀等偽造私文書，
    時間均屬緊接，犯罪基本構成要件相同，顯係基於概括犯意
    為之，應依修正前刑法第56條之連續犯規定論以一行使偽造
    私文書罪，並依法加重其刑。又公訴意旨雖論及被告另基於
    偽造署押之犯意，於92年2月26日下午2時35分出庭應訊時，
    自稱係丁○○，並在訊問筆錄末偽造「丁○○」之署名1枚
    ，均足生損害於丁○○及司法案件審理之正確性等詞，惟按
    偽造文書可分為「有形之偽造」及「無形之偽造」。「有形
    之偽造」係指無製作權之人，假冒他人之名義而製作文書。
    「無形之偽造」則係指有製作權之人，以自己名義，製作內
    容不實之文書；或行為人向有製作權之人為虛偽之報告或陳
    述，使之據以製作內容不實之文書。刑法第210條之偽造私
    文書罪，係以無製作權人，假冒他人之名義而製作文書為構
    成要件，倘以自己名義製作之私文書，縱屬內容不實，除合
    於同法第215條規定成立業務登載不實罪外，不發生偽造私
    文書問題。最高法院92年度台上字第921號判決可資參照；
    經查，本件被告在本院92年度聲字第425號聲明異議事件中
    ，其於92年2月26日下午2時35分出庭應訊後，在筆錄上所簽
    署者係「乙○○」而非「丁○○」 (見該卷頁99) ，業經本
    院調閱該卷查核屬實，故依上開說明，被告既係以其自己即
    乙○○之名義而為署押，則縱陳述其為丁○○之內容為不實
    者，亦無構成偽造署押罪之餘地，且該部分亦經蒞庭檢察官
    當庭限縮此部分非屬起訴犯罪事實之範圍無訛在卷 (見本院
    卷頁98) ，併此敘明。另按本條例施行前，經通緝而未於中
    華民國96年12月31  日以前自動歸案接受偵查、審判或執行
    者，不得依本條例減刑，中華民國96年罪犯減刑條例第5條
    定有明文；而按本條例第5條係就本條例施行前經通緝之被
    告或受刑人而設之規定，如係於本條例施行後始通緝者，即
    不適用該條規定，法院辦理96年減刑案件應行注意事項第9
    條第1項前段明文規定；如係於該條例施行前經通緝，而未
    於所定限期內自動歸案者，不得依該條例減刑，如係於該條
    例施行前經通緝，並於該條例施行前經緝獲到案者，應不受
    該條規定不得減刑之限制。最高法院81年度臺非字第12號判
    決意旨參照。本件被告犯罪時間固係在96年4月24日以前，
    且無同條例不予減刑之情形，惟被告係於同條例施行前之93
    年8月6日經本院發佈通緝，其後於該條例施行後即96年7月
    31日為警緝獲，即符合上開同條例第5條不得減刑之情形，
    故無上開減刑條例予以減刑之適用，附此敘明。爰審酌被告
    前有多次冒名前科，仍不知悔改，復一再冒名犯案，其犯罪
    之動機、目的、手段、所生危害、及犯罪後均未能坦認犯行
    、態度非佳等一切情狀，分別量處如主文所示之刑，並依修
    正前刑法第51條第5款之規定定其應執行之刑，以示懲儆。
    又附表編號1至4所示偽造之「丁○○」署押（含簽名及捺指
    紋），依刑法第219條之規定，不問屬於犯人與否，均宣告
    沒收。
據上論斷，應依刑事訴訟法第299條第1項前段，刑法第2條第1項
、刑法第216條、第210條、第219條、修正前刑法第56條、修正
前刑法第41條第1項前段，修正前罰金罰鍰提高標準條例第2條，
現行法規所定貨幣單位折算新臺幣條例第2條，判決如主文。
本案經檢察官戊○○到庭執行職務
中      華      民      國    97   年   5   月   13   日
                      刑事第三庭  審判長法  官  賴恭利
                                        法  官  陳思成
                                        法  官  楊曉惠
以上正本證明與原本無異。
如不服本判決，應於收受送達後10日內向本院提出上訴書狀（應
敘述具體理由並附繕本）。
上訴書如未敘述理由，應於上訴期間屆滿後20日內補提理由書於
本院。
                                        書記官  陳玲誼
中      華      民      國    97   年   5   月   13   日
附錄本案論罪科刑法條全文
刑法第210條
偽造、變造私文書，足以生損害於公眾或他人者，處五年以下有
期徒刑。
刑法第216條
行使第二百十條至第二百十五條之文書者，依偽造、變造文書或
登載不實事項或使登載不實事項之規定處斷。
刑法第217條
偽造印章、印文或署押，足以生損害於公眾或他人者，處 3 年
以下有期徒刑。
盜用印章、印文或署押，足以生損害於公眾或他人者，亦同。
附表
┌──┬───────────┬─────────┐
│編號│    名        稱      │    沒收物        │
├──┼───────────┼─────────┤
│    │92年1月7日之聲明異議狀│偽造「邱健華即潘春│
│ 1  │                      │雄」之「丁○○」之│
│    │                      │署押（含簽名1枚及 │
│    │                      │捺指印16枚）      │
├──┼───────────┼─────────┤
│    │92年2月14日補充證據狀 │偽造「邱健華即潘春│
│ 2  │                      │雄」之「丁○○」署│
│    │                      │押  (含簽名1枚、捺│
│    │                      │指印12枚)         │
├──┼───────────┼─────────┤
│    │92年3月3日聲請調查證據│偽造「邱健華即潘春│
│ 3  │狀                    │雄」之「丁○○」署│
│    │                      │押  (含簽名1枚、捺│
│    │                      │指印17枚)         │
├──┼───────────┼─────────┤
│    │92年2月12日下午3時15分│偽造「丁○○」之署│
│ 4  │訊問筆錄              │押1枚             │
└──┴───────────┴─────────┘


司法院資訊處製作；財團法人民間司法改革基金會備份。
